【裁判字號】    88,易,2411
【裁判日期】    890216
【裁判案由】    詐欺
【裁判全文】
臺灣桃園地方法院刑事判決                        八十八年度易字第二四一一號
    公  訴  人  臺灣桃園地方法院檢察署檢察官
    被      告  乙○○
右列被告因詐欺案件，經檢察官提起公訴（八十八年度偵字第一０一五０號），本院
判決如左：
        主  文
乙○○無罪。
        理  由
一、公訴意旨略以：被告乙○○意圖為自己不法之利益，基於概括之犯意，自民國八
    十七年十一月一日起，向告訴人甲○○○承租其位於桃園縣龍潭鄉○○村○○路
    三八０巷七弄五之一號房屋，乙○○對甲○○○佯稱每月會給付租金新台幣（下
    同）七千元，使甲○○○陷於錯誤，誤以為乙○○會依約給付房租，而將該屋租
    給乙○○，惟乙○○承租該屋後均未給付租金，經甲○○○一再催討亦置之不理
    ，乙○○復基於前揭之概括犯意，於八十八年三月間對甲○○○偽稱因前開房屋
    太貴，要求甲○○○改租其位於同巷七弄九之三號之房屋，租金每月六千元，甲
    ○○○仍不疑有詐，而將該屋租給乙○○，詎乙○○租後仍拒不繳房租，且於二
    個月後不知去向，甲○○○至此始知受騙，案經甲○○○訴請偵辦，因認被告涉
    犯刑法第三百三十九條第二項之詐欺罪嫌等語。
二、按犯罪事實應依證據認定之，無證據不得推定其犯罪事實，又不能證明被告犯罪
    者，應諭知無罪之判決，刑事訴訟法第一百五十四條、第三百零一條第一項定有
    明文。次按刑法第三百三十九條第一項詐欺罪之成立，以意圖為自己或第三人不
    法之所有，以詐術使人將本人或第三人之物交付為要件。所謂以詐術使人交付，
    必須被詐欺人因其詐術而陷於錯誤，若其所用方法，不能認為詐術，亦不致使人
    陷於錯誤，即不構成該罪，有最高法院四十六年台上字第二六０號判例可資參照
    。如僅係民事債務不履行，則與詐欺取財罪無涉，不能以該罪責相繩。公訴意旨
    認被告涉犯詐欺罪嫌，無非以告訴人甲○○○及證人吳聖儒、彭清城證詞資為論
    據。被告未到庭應訊，然據其於偵查所陳堅決否認犯有詐欺罪行，辯稱：伊均有
    給付房租等語。經查，告訴人甲○○○固迭於偵審中指述被告於八十七年十一月
    起以月租七千元代價承租告訴人甲○○○所有位於桃園縣龍潭鄉○○村○○路三
    八０巷七弄五之一號房屋，嗣於八十八年三月因認房租太貴，又改以月租六千元
    代價承租告訴人甲○○○所有位於同巷七弄九之三號之房屋，期間均未給付租金
    等語，證人即告訴人甲○○○之子吳聖儒亦證稱被告均未給付租金等語，另證人
    彭清城證稱有見過告訴人甲○○○向被告催討租金好幾次等語。被告雖堅稱伊均
    有給付租金，然並無任何單據可佐，且不能提出人證，所辯固難遽爾憑信。惟告
    訴人甲○○○自承係因被告原係告訴人先生好友，因其訴苦在外房租太貴，故邀
    來租賃告訴人房屋，除未支付房屋租金及水電費用外，別無何施用詐術行為等語
    ，已難認被告有何施詐行為。且告訴人甲○○○陳稱知道被告在工廠上班，有正
    當職業等語，益見告訴人甲○○○當時係因與被告素來交情並已評估被告經濟情
    況，始決定出租房屋與被告，則告訴人甲○○○並無陷於錯誤，即與詐欺罪所定
    要件不合。又依一般社會經驗，房屋出租之初，出租人理應事先評估承租人之經
    濟狀況、財產狀況及償付能力，並可以約定押租金等租賃條件方式，填補房屋出
    租所受損害，以降低出租風險，衡情出租人應可預見事後承租人可能無力給付或
    遲延給付房屋租金，縱令承租人屆期不為給付，如無積極證據足以認定其在承租
    房屋之初即有藉以訛詐之意，尚難僅因嗣有未如期給付房租情事，即推定其必然
    自始蓄意詐騙。本件被告查無以不法手段誤導告訴人甲○○○對於債信判斷，且
    稽之卷附房屋租賃契約書第五條亦載明「乙方（承租人）應於訂約時，交付甲方
    （出租人）一萬元作為押租保證金．．．」，告訴人甲○○○復自承係因朋友交
    情故未收取押金即交付出租房屋，猶見告訴人應允出租房屋予被告要屬任意性處
    分，應無陷於錯誤之可言，是難遽認被告上開所為該當詐欺犯行。此部分應屬單
    純民事債權債務糾紛，初無繩以詐欺罪刑之餘地。此外復查無其他積極證據，足
    證被告確有公訴意旨所指罪行，本件被告犯罪即屬不能證明，自應諭知無罪，以
    昭審慎。
三、被告經合法傳喚未於審判期日到場，惟本院認就其被訴犯行應諭知無罪判決，爰
    不待陳述，逕行判決。
據上論斷，應依刑事訴訟法第三百零一條第一項、第三百零六條，判決如主文。
本案經檢察官張春暉到庭執行職務。
中      華      民      國    八十九    年      二      月     十六     日
                                臺灣桃園地方法院刑事第一庭
                                    法  官熊  祥  雲
右正本證明與原本無異。
如不服本判決，應於判決送達後十日內向本院提出上訴狀( 應附繕本 )，上訴於
臺灣高等法院。
                                    書記官  沈  秀  珍
中      華      民      國    八十九    年       二     月     十七    日


司法院資訊處製作；財團法人民間司法改革基金會備份。
